【裁判字號】    99,上訴,1943
【裁判日期】    991206
【裁判案由】    毒品危害防制條例
【裁判全文】
臺灣高等法院高雄分院刑事判決        99年度上訴字第1943號
上  訴  人
即  被  告  鄭淑娟
上列上訴人因毒品危害防制條例案件，不服臺灣高雄地方法院99
年度審訴字第3428號中華民國99年10月29日第一審判決（起訴案
號：臺灣高雄地方法院檢察署99年度毒偵字第4326號），提起上
訴，本院判決如下：
     主  文
上訴駁回。
     理  由
一、按不服地方法院之第一審判決而上訴者，須提出上訴書狀，
    並應敘述具體理由，上訴書狀未敘述上訴理由者，應於上訴
    期間屆滿後20日內補提理由書於原審法院。逾期未補提者，
    原審法院應定期間先命補正。但上訴書狀已敘述理由，惟所
    敘述者非屬具體理由，則屬不符上訴之法定程式，由第二審
    法院以其上訴不合法律上程式，判決駁回，不生定期命補正
    之問題，刑事訴訟法第350 條第1 項、第361 條、第362 條
    、第367 條定有明文。
二、次按，上開所稱「上訴書狀應敘述具體理由」，係指須就不
    服之判決為具體之指摘而言，如僅泛稱原判決認事用法不當
    或採證違法、判決不公等，均非具體理由（法院辦理刑事訴
    訟案件應行注意事項第162 點參照）；復按所謂具體理由，
    必係依據卷內既有訴訟資料或提出新事證，指摘或表明第一
    審判決有何採證認事、用法或量刑等足以影響判決本旨之不
    當或違法，而構成應予撤銷之具體事由，始克當之（例如：
    依憑證據法則具體指出所採證據何以不具證據能力，或依憑
    卷證資料，明確指出所為證據證明力之判斷如何違背經驗、
    論理法則）；倘僅泛言原判決認定事實錯誤、違背法令、量
    刑失之過重或輕縱，而未依上揭意旨指出具體事由，或形式
    上雖已指出具體事由，然該事由縱使屬實，亦不足以認為原
    判決有何不當或違法者（例如：對不具有調查必要性之證據
    ，法院未依聲請調查亦未說明理由，或援用證據不當，但除
    去該證據仍應為同一事實之認定），皆難謂係具體理由，俾
    與第二審上訴制度旨在請求第二審法院撤銷、變更第一審不
    當或違法之判決，以實現個案救濟之立法目的相契合，並節
    制濫行上訴」（最高法院97年度台上字第892 號判決意旨參
    照）。是如上訴理由書狀並未依據卷內訴訟資料，具體指摘
    原判決認事用法有何違法或不當之情形，即屬上訴未敘述具
    體理由。
三、另按刑之酌減、量定及定執行刑等，為法院依實體法或程序
    法等相關規定，得依職權審酌、自由裁量之事項，不得任意
    指摘，必須具體表明原審判決所為自由裁量之行使，未合乎
    法律之目的，違背內部性界限，而屬權利濫用之違法，或違
    反比例原則、平等原則、公平正義等法則，始足當之，否則
    非屬具體理由，可逕由程序上予以駁回（最高法院71年3 月
    2 日71年度第3 次刑事庭會議決議三之意旨參照）。
四、本件上訴人即被告鄭淑娟（下稱被告）因犯施用第一級毒品
    罪，經原審法院判處有期徒刑拾月在案。而被告於上訴期間
    之99年11月19日向原審法院提出上訴狀，上訴理由略以：「
    不服原判決，請求法官改判，從輕量刑」等語。
五、經查，原審就量刑之裁量，已就「被告歷經觀察勒戒、強制
    戒治，然仍未戒除毒癮，顯見其意志不堅，惟念其施用毒品
    之行為，究屬戕害自己身心，尚未危害他人，且於本院審理
    中已坦承犯行，犯罪後態度良好，檢察官求處有期徒刑11
    月尚嫌過重」等一切情狀，就刑法第57條所定各項量刑之事
    由及情狀，詳加斟酌衡量，尤其對被告有利事項（施用毒品
    之行為，究屬戕害自己身心，尚未危害他人，且於本院審理
    中已坦承犯行，犯罪後態度良好），均已特別加予考量。本
    院參諸被告前於94年間已因施用毒品案件，經原審裁定送觀
    察勒戒後，認有繼續施用毒品傾向，再裁定令入戒治處所施
    以強制戒治，於95年5 月16日因戒治期滿執行完畢出監，經
    臺灣高雄地方法院檢察署檢察官為不起訴處分確定。復於上
    開強制戒治執行完畢釋放後5 年內，即於96年間，再因施用
    毒品案件，經原審判處有期徒刑8 月、4 月，經減刑後合併
    定應執行刑為有期徒刑5 月確定，並於97年2 月13日易科罰
    金執行完畢，被告顯未因觀察勒戒、強制戒治及入監服刑，
    而習得教訓、堅定戒毒之決心等情，認原審之量刑，尚屬罪
    刑相當，原審量刑之裁量，亦合乎法律之目的，未違背內部
    性界限，無權利濫用之違法，及違反比例原則、平等原則、
    公平正義等法則。被告上訴意旨空言指稱不服原判決，請求
    法官改判，從輕量刑等語，揆諸首揭說明，其上訴書狀，顯
    未具備「應敘述具體理由」之要件甚明。
六、綜上所述，被告所提出之上訴理由，並非依據卷內既有訴訟
    資料或提出新事證，具體指摘原判決上開採證認事、用法或
    量刑，有何足以影響判決本旨之不當或違法，而構成應予撤
    銷之具體事由，徒以「不服原判決，請求法官改判，從輕量
    刑」等，指摘原判決不當，請求撤銷原判決，改為從輕量刑
    之判決云云，揆諸首揭說明，被告所提之前述上訴理由，核
    與刑事訴訟法第361 條第2 項所稱「具體理由」顯非相當，
    其上訴顯屬違背法律上之程式，應由本院依同法第367 條前
    段、第372 條規定，不經言詞辯論，判決如主文。
據上論斷，應依刑事訴訟法第367 條前段、第372 條，判決如主
文。
中    華    民    國    99    年    12   月     6    日
                刑事第五庭    審判長法  官  曾永宗
                                    法  官  任森銓
                                    法  官  鍾宗霖
以上正本證明與原本無異。
如不服本判決應於收受本判決後10日內向本院提出上訴書狀，其
未敘述上訴理由者，並得於提起上訴後10日內向本院補提理由書
狀（應附繕本）。
中    華    民    國    99    年    12    月    6     日
                                    書記官  邱麗莉

司法院資訊處製作；財團法人民間司法改革基金會備份。
